【裁判字號】    97,上訴,2231
【裁判日期】    970814
【裁判案由】    違反槍砲彈藥刀械管制條例
【裁判全文】
臺灣高等法院刑事判決                97年度上訴字第2231號
上  訴  人
即  被  告  乙○○
選任辯護人  葉文政  律師
上列上訴人即被告因違反槍砲彈藥刀械管制條例案件，不服臺灣
板橋地方法院96年度訴字第3642號，中華民國97年4月15日第一
審判決（起訴案號：臺灣板橋地方法院檢察署96年度偵字第4162
號），提起上訴，本院判決如下：
    主  文
上訴駁回。
    事  實
一、乙○○明知可發射子彈具有殺傷力之改造手槍，係槍砲彈藥
    刀械管制條例第4條第1項第1款所列管之槍砲，非經中央主
    管機關許可，不得無故持有。其因與人發生糾紛，為求防身
    ，竟未經許可，基於持有可發射子彈具有殺傷力之改造手槍
    之犯意，於民國（下同）96年2 月3 日晚間7 時55分許（起
    訴書略載晚間7 時許），在臺北縣土城市○○路某公寓內，
    自「甲○○」處取得仿FN廠半自動手槍製造、經換裝土造金
    屬槍管而成之改造手槍1 枝（含彈匣1 個，槍枝管制編號
    0000000000號），並將上開手槍裝置於其所有之黑色背包內
    ，而無故持有之。嗣乙○○攜帶上開黑色背包離開該公寓，
    於同日晚間8 時5 分許，在臺北縣土城市○○路195 巷口，
    為接獲他人檢舉而在場埋伏之員警所查獲，乙○○為規避查
    緝而將該黑色背包丟向警員，並欲趁機逃離現場，但仍為警
    所逮捕，並在該黑色背包內扣得上開改造手槍1 枝、不具殺
    傷力之土造子彈2 顆及第二級毒品安非他命吸食器1 個。
二、案經臺北縣政府警察局海山分局報告臺灣板橋地方法院檢察
    署檢察官偵查起訴。
    理  由
一、證據能力部分：
（一）被告於本院準備程序中首先辯稱：因警方脅迫伊要將事實
      講出來，否則不給伊吃東西，伊當時因為已經連續四天未
      進食，肚子很餓，所以才那麼說云云。惟查被告接受警詢
      之過程業經全程錄影，且經檢察官勘驗該錄影光碟並作成
      譯文後，僅見員警於問答過程中多次質疑被告之回答，而
      被告亦多次更改其供詞，尚難認被告於警詢時之自白有遭
      員警以脅迫之方式不正取供之情形。且查被告於警訊程序
      中即供稱：上開改造手槍及子彈、彈匣均來源自「甲○○
      」云云（偵查卷第6 頁反面），核與伊於本院所辯內容大
      致相符（本院卷第36頁反面、第51頁反面）；再查該黑色
      背包內並經警查獲有第二級毒品安非他命吸食器1 個，此
      有扣押物品目錄表足憑（偵查卷第15頁正面），且為被告
      所不爭執，又查被告本案遭查獲後經警採尿送驗結果，伊
      之尿液確呈甲基安非他命陽性反應，乃經臺灣板橋地方法
      院檢察署檢察官以96年度毒偵字第1279號，聲請臺灣板橋
      地方法院應將被告送勒戒處所觀察、勒戒，並經臺灣板橋
      地方法院於96年3 月26日以96年度毒聲字第610 號裁定准
      許在案，此有本院被告前案紀錄表及該案件裁定在卷可憑
      （本院卷第21頁、第53頁），由此得知該黑色背包應為被
      告所有，至為明確。即此，足見伊於警訊所為之供詞，並
      無違背伊自由意思之情形，是被告上開所辯，要無足採，
      其於警詢時所為之自白，自有證據能力。
（二）次查本案證人潘建華於警詢中之證言，屬審判外之陳述，
      且查無其先前之陳述具有較可信之特別情況，並不符合傳
      聞法則之例外規定，故依刑事訴訟法第159條第1項規定，
      無證據能力；又被告乙○○及選任辯護人對於下列各項證
      據方法之證據能力均無意見，本院審酌各證據方法作成時
      之情況，認為並無不適當之情事，依同法第159條之5規定
      ，均得作為證據。
（三）卷附警員所製作之職務報告（偵查卷第159 頁反面至第
      160頁正面），為本案承辦警員陳進春職務上所製作之紀
      錄文書，並查無顯有不可信之情況，被告及辯護人對該職
      務報告之證據能力亦表示不爭執（本院卷第37頁反面、第
      51頁正面），依據刑事訴訟法第159 條之4 之規定，應有
      證據能力。
（四）臺灣板橋地方法院檢察署檢察官指揮同署檢察事務官於96
      年9月4日下午勘驗被告上開警詢筆錄，並未依法通知被告
      及辯護人到場共同勘驗，剝奪被告訴訟之參與權，雖有可
      議；但經原審及本院提示該勘驗筆錄供被告及辯護人辨認
      表示意見，其等對該勘驗筆錄之證據能力並不爭執，被告
      僅陳稱伊於警訊中所供並不正確云云（原審卷第90頁、本
      院卷第37頁反面、本院卷第50頁反面），因其等於法院調
      查證據時，知該勘驗筆錄有第159條第1項不得為證據之情
      形，而未於言詞辯論終結前聲明異議，而拋棄證據瑕疵之
      責問權，依據刑事訴訟法第159條之5第2項之規定，應有
      證據能力。
二、訊據上訴人即被告乙○○固坦承於上揭時地為警查獲扣案改
    造手槍，且於走出上開公寓，在臺北縣土城市○○路195 巷
    口遇警盤查之際，有將所持有之黑色背包丟向警方等事實，
    惟矢口否認有被訴未經許可持有具有殺傷力改造手槍之犯行
    ，並辯稱：因甲○○的大哥要伊當人頭去辦現金卡，伊後來
    辦了大眾銀行的現金卡，但未將卡交給他，他們認為伊背叛
    他們，所以將伊連續拘禁4天，都不給伊東西吃；嗣甲○○
    及潘建華於案發當日晚間7時許，不知何故將1只黑色包包塞
    給伊，要伊跑出去巷口騎機車離開，伊就背著該背包離開，
    在隔壁巷子就被警察抓到，但伊被警察查獲前並不知道該黑
    色背包裡面有槍，伊是想趕快騎車回家，所以才將該黑色背
    包丟向警方人員，伊是被甲○○、潘建華陷害的，伊並未持
    有上開槍枝云云。
三、惟查：
（一）被告乙○○因與他人發生糾紛，為求防身，乃於上開時、
      地，自「甲○○」處取得上揭改造手槍（含彈匣）及不具
      殺傷力之土造子彈2 顆等物之事實，業據伊於警詢供述在
      卷。伊於警訊當時供稱：「我於96年2 月3 日20時5 分，
      在臺北縣土城市○○路195 巷口，警方當場查獲我1 人，
      並在我所有之黑色背包內查獲史考克8 釐米手槍1 枝、子
      彈2 顆、彈匣1 個……，警方所查扣之手槍、子彈、彈匣
      是甲○○的……。該手槍是甲○○於96年2 月3 日19時55
      分，在臺北縣土城市○○路1 間公寓交給我的。（甲○○
      為何要將該史考克8 釐米手槍及2 顆子彈與彈匣交給你，
      做何用途？）是我要防身用的。……（你今（3） 日因何
      故要持用該史考克手槍？）我要預防仇家尋仇，所以持有
      該手槍防身用的。……（為何警方於96年2 月3 日20時5
      分，在臺北縣土城市○○路195 巷口盤查你時，你為何要
      將裝有槍枝、子彈、彈匣、吸食器之黑色背包砸向警方，
      並且逃跑？）因我太緊張，身上持有手槍怕被警方查獲，
      所以才會拿該背包砸向警方，太害怕所以看見警方我才想
      逃跑」等語（偵查卷第6 至10頁）。復經臺灣板橋地方法
      院檢察署檢察官指揮同署檢察事務官勘驗被告上開警詢錄
      影光碟，其勘驗結果為：「……（現場查獲什麼人？）查
      獲我1 個人。（查扣什麼東西？）槍枝1 把。（還有哩？
      ）子彈2 顆。（什麼槍枝，改造？改造手槍，是史考克8
      釐米手槍嗎？）對。（幾支？）1 支。（有無彈匣？）1
      個。……（這些東西是什麼人的？）槍是甲○○的。……
      （我問你，警方查扣史考克8 釐米改造手槍及2 顆子彈和
      彈匣、玻璃球吸食器，是在你身體哪裡查獲的？）包包。
      （誰的包包？）我的包包。……槍是甲○○的。……（我
      問你，甲○○是在什麼時候，在什麼地方把史考克8 釐米
      手槍跟子彈交給你？）案發前20分鐘。7 點55分。……（
      我問你，甲○○為什麼要把史考克8 釐米手槍跟子彈2 顆
      、彈匣交給你，什麼用途？）……他說要把老大做掉。（
      他交槍給你要把老大做掉，你要跟他一起去嗎？）沒有。
      （那他交槍給你做什麼？）他叫我先走出去再說。（誰的
      老大？）甲○○的。（要把他老大做掉？那你為什麼在現
      場說要防身？）他叫我先防出來。……他叫我先防出來，
      怕以防萬一……（叫你先防出來？）叫我防出門，走出他
      的公寓。（我現在問你，他交給你這把槍要做什麼？）防
      身。（……這把槍交給你就是要防身用的嗎？）嗯。（你
      有持該史考克手槍試射過嗎？）沒有。（有持該手槍犯過
      案嗎？）沒有。（你今天為什麼要持史考克手槍？）因為
      有人把我綁起來……。（……你今日為何要持史考克手槍
      ？）防身。……（是要預防仇家尋仇防身用的嗎？）對。
      （他是預防仇家尋仇防身用的，講那編故事，你知不知道
      那是槍嗎？你沒看到警察都來了，你不知道那是槍嗎？）
      知道。……（我問你，為何警方於96年2 月3 日20時5 分
      在土城市○○路（勘驗筆錄誤載裕民街）195 巷口要盤查
      你時，你為何要將裝有槍、彈，還有吸食器的袋子扔向警
      方？害怕，為何害怕？）因為從來沒帶過槍。……（因為
      持有手槍怕被警方查獲才會這要做嗎？對嗎？）對」等語
      （偵查卷第173 至182 頁），核與上開警詢筆錄記載之情
      節大致相符。此外，復有查獲現場照片8 幀在卷（偵查卷
      第26至29頁），及改造手槍1 枝（含彈匣1 個）扣案可資
      佐證。又上開扣案之改造槍枝、子彈，經送內政部警政署
      刑事警察局鑑定結果，認送鑑手槍1 枝（槍枝管制編號
      0000000000號）係仿FN廠半自動手槍製造、經換裝土造金
      屬槍管而成之改造手槍，機械性能良好，可擊發適用子彈
      ，認具殺傷力；而送鑑子彈2 顆，均係土造子彈（具直徑
      約8.0mm 之金屬彈頭），採樣1 顆試射，無法擊發，認不
      具殺傷力等情，亦有該局96年3 月1 日刑鑑字第09600210
      79號槍彈鑑定書附卷足憑（偵查卷第51至52頁）。綜上，
      足徵被告於警詢中供承伊知道背包內裝有槍枝，且伊乃係
      為了防身而自「甲○○」處取得上開改造手槍等語，堪信
      屬實。
（二）被告於原審及本院審理中雖改稱：伊被警察查獲前並不知
      道該黑色背包內有槍云云。惟此與被告上開警詢中供述其
      知道背包內是槍枝等語，顯不相符，而被告警詢後經移送
      檢察官第一次偵查訊問時，伊並未爭執不知背包內有改造
      槍枝（偵查卷第34至35頁），被告上開所辯已難採信。又
      被告為警查獲時其為規避警方查緝而將上開裝有扣案槍枝
      之背包丟向警方，並企圖逃離現場之過程，此為伊於本院
      審理時供認在卷（本院卷第51頁反面），並據證人即查獲
      之警員黃啟榮、黃志賢於偵查中證述及證人即警員陳進春
      於原審審理中證述屬實（偵查卷第124 頁；原審卷第67頁
      ），並有上開查獲現場照片在卷可稽，是倘若被告所辯伊
      為警查獲前不知該背包內有槍枝一節屬實，何以被告為警
      盤查時，竟為規避查緝而將裝有扣案改造手槍之背包丟向
      警方，此觀諸被告於警詢時供承伊係因害怕警方查獲而將
      背包丟向警察等語自明。另佐以該黑色背包內並經警查獲
      有第二級毒品安非他命吸食器1 個，此有扣押物品目錄表
      足憑（偵查卷第15頁正面），且為被告所不爭執；又查被
      告本案遭查獲後經警採尿送驗結果，伊之尿液確呈甲基安
      非他命陽性反應，乃經臺灣板橋地方法院檢察署檢察官以
      96年度毒偵字第1279號，聲請臺灣板橋地方法院應將被告
      送勒戒處所觀察、勒戒，並經臺灣板橋地方法院於96年3
      月26日以96年度毒聲字第610號裁定准許在案，此有本院
      被告前案紀錄表及該案件裁定在卷可憑（本院卷第21頁、
      第53頁），由此得知該黑色背包應為被告所有，至為明確
      。綜上俱徵被告為警查獲前已知悉伊背包內裝有扣案之改
      造手槍，其事後辯稱不知背包內有槍枝云云，應係卸責之
      詞，不足採信。
（三）至被告另辯稱其被甲○○、潘建華陷害而為警查獲槍枝一
      節；然被告所指交付扣案槍枝之「甲○○」，先後經原審
      及本院依被告及辯護人所陳報之地址（即臺北縣板橋市○
      ○路313 號5 樓之11）均傳、拘無著（原審卷第40頁、第
      56 頁 、第82至83頁、第85頁、本院卷第45頁、第49頁）
      。而證人潘建華於偵查及原審審理中均證稱其未交付扣案
      槍枝給被告，伊不清楚該扣案槍枝來源為何等語（偵查卷
      第126 頁；原審卷第61頁）；再參酌被告警詢時供承甲○
      ○將扣案槍枝交給伊，是伊要防身用的，他（指甲○○）
      叫伊先防出來，以防萬一等語，是被告係為了防身而自「
      甲○○」處取得上開改造手槍，業如前述。另被告為警查
      獲後移送檢察官偵查時，其身體左腋下、左季肋及其下緣
      等處固受有踹、挫傷及內出血之傷害，有該署驗傷診斷書
      附卷可稽（偵查卷第36至37頁），被告亦稱其因未將現金
      卡交給甲○○之大哥，而遭其等拘禁4 天云云；惟並無證
      據證明被告所受上開傷害或遭拘禁與其攜帶裝有槍枝背包
      之行為間有何關聯性，亦無證據足以證明被告係因遭受「
      甲○○」或他人施加強暴行為致受有上開傷害，因而遭到
      「甲○○」等人強迫被告外出至查獲現場時必須攜帶裝有
      該扣案槍枝之黑色背包；況「甲○○」等人若真欲陷害被
      告，衡情亦不致故意將裝有扣案槍枝之黑色背包當面交予
      被告，而任令被告遭警查獲，致其等亦無法置身事外。被
      告再辯以當時已遭「甲○○」等人連續囚禁四天未進食云
      云；然查被告本案遭查獲後經警採尿送驗結果，伊之尿液
      確呈甲基安非他命陽性反應，乃經臺灣板橋地方法院檢察
      署檢察官以96年度毒偵字第1279號，聲請臺灣板橋地方法
      院應將被告送勒戒處所觀察、勒戒，並經臺灣板橋地方法
      院於96年3 月26日以96年度毒聲字第610 號裁定准許在案
      ，此有本院被告前案紀錄表及該案件裁定在卷可憑（本院
      卷第21頁、第53頁），由此被告於遭查獲採尿前回溯九十
      六小時內某不明時間有施用甲基安非他命之情形至明。而
      該黑色背包內並有安非他命之吸食器1 個，詳如前述，凡
      此得知該黑色背包應為被告所有，且伊並無所稱遭連續拘
      禁四天未進食之情形，彰彰甚明。是被告上開所辯，尚難
      為其有利之認定。
（四）又按槍砲彈藥刀械管制條例上規定之「持有」行為，係指
      為自己管領之目的，將物品移入自己實力支配之下而言。
      茲被告於警詢中供承：其知道背包內裝有槍枝，甲○○將
      槍枝交給伊，是要防身之用等語，顯見被告於96年2 月3
      日晚間7時55 分許，自「甲○○」取得扣案之槍枝後，至
      本件警方查獲前，被告始終未將扣案槍枝繳交治安機關，
      而係將扣案槍枝置於背包內帶離伊取得該槍枝之現場，足
      徵被告係為自己管領之目的，而將扣案具殺傷力之手槍移
      入自己實力支配之下甚明，被告確有未經許可持有具殺傷
      力之手槍之犯意及行為，至為顯然。被告及辯護人辯稱被
      告並無持有扣案具殺傷力槍枝之犯行云云，亦屬卸責之詞
      ，洵非足採。
（五）被告另請求鑑定扣案之改造手槍上是否殘留伊之指紋；惟
      查被告既已知悉伊隨身攜帶之黑色背包內藏有該改造手槍
      ，並以為自己管領之目的將之移入自己實力支配之下，嗣
      隨即為警查獲，則伊於收受該手槍時，是否直接接觸該槍
      枝本身，均無解於其持有上開改造手槍之犯行，是伊請求
      鑑定扣案之改造手槍上是否殘留伊指紋，本院認並無必要
      ，附此敘明。
（六）綜上所述，被告及辯護人上開所辯各節，委無足採。本案
      事證明確，被告犯行洵堪認定，應依法論科。
四、核被告乙○○所為，係犯槍砲彈藥刀械管制條例第8條第4項
    之未經許可持有可發射子彈具殺傷力之改造手槍罪。原審基
    於以上之認定，引用槍砲彈藥刀械管制條例第8條第4項，刑
    法第11條前段、第42條第3項、第59條、第38條第1項第1款
    為依據，並以被告年輕識淺，因防身之用而自他人取得扣案
    槍枝，參以被告自「甲○○」取得上開槍枝至被查獲之時間
    甚為短暫，被告並未持以從事犯罪使用，足見被告係因智慮
    未周而受他人蠱惑涉犯本案，情輕法重，犯罪情狀堪以憫恕
    ，認科處法定刑之最低度，尚嫌過重，依刑法第59條之規定
    酌減其刑，及審酌被告犯罪之動機、目的、手段、所生之危
    害，其持有改造槍枝之時間甚為短暫，及其係國中畢業之智
    識程度（見警詢筆錄），暨犯罪後否認犯行之態度等一切情
    狀，量處有期徒刑1年8月，併科罰金新臺幣2萬元，並就罰
    金部分諭知易服勞役之折算標準，以資懲儆；末以扣案之改
    造手槍1枝（含彈匣1個，槍枝管制編號0000000000 號），
    經內政部警政署刑事警察局鑑定結果，認具殺傷力，屬違禁
    物，不問屬於犯人與否，應依刑法第38條第1項第1款之規定
    併予宣告沒收；至扣案不具殺傷力之土造子彈2顆及第二級
    毒品安非他命吸食器1個，均非供被告本案非法持有上開具
    殺傷力之改造手槍時所用之物，應認與本案被告持有改造手
    槍之犯行無涉，爰不予宣告沒收。經核原審上開認事用法均
    無違誤，量刑已屬從輕體恤。被告不知悔悟珍惜猶執前詞，
    提起上訴否認犯罪，並無理由，應予駁回。
五、據上論斷，應依刑事訴訟法第368條，判決如主文。
本案經檢察官呂光華到庭執行職務。
中    華    民    國    97    年    8     月    14    日
                  刑事第九庭審判長法  官  陳貽男
                                  法  官  許宗和
                                  法  官  周盈文
以上正本證明與原本無異。
如不服本判決，應於收受送達後十日內向本院提出上訴書狀，其
未敘述上訴之理由者並得於提起上訴後十日內向本院補提理由書
（均須按他造當事人之人數附繕本）。
                                  書記官  余姿慧
中    華    民    國    97    年    8     月    14    日
附錄：本案論罪科刑法條全文
槍砲彈藥刀械管制條例第8條
未經許可，製造、販賣或運輸鋼筆槍、瓦斯槍、麻醉槍、獵槍、
空氣槍或第4 條第1 項第1 款所定其他可發射金屬或子彈具有殺
傷力之各式槍砲者，處無期徒刑或5 年以上有期徒刑，併科新臺
幣1 千萬元以下罰金。
未經許可，轉讓、出租或出借前項所列槍枝者，處5 年以上有期
徒刑，併科新臺幣1 千萬元以下罰金。
意圖供自己或他人犯罪之用，而犯前二項之罪者，處無期徒刑或
7年 以上有期徒刑，併科新臺幣1 千萬元以下罰金。
未經許可，持有、寄藏或意圖販賣而陳列第 1 項所列槍枝者，
處3 年以上10 年以下有期徒刑，併科新臺幣 700 萬元以下罰金
。
第 1 項至第 3 項之未遂犯罰之。


司法院資訊處製作；財團法人民間司法改革基金會備份。
